【裁判字號】    99,訴,377
【裁判日期】    990723
【裁判案由】    毒品危害防制條例
【裁判全文】
臺灣基隆地方法院刑事判決               99年度訴字第377號
公  訴  人  臺灣基隆地方法院檢察署檢察官
被      告  甲○○
上列被告因違反毒品危害防制條例案件，經檢察官提起公訴（99
年度毒偵字第715、744號），被告並為有罪陳述，本院合議庭乃
裁定由受命法官獨任以簡式審判程序進行審理，並判決如下：
    主  文
甲○○施用第二級毒品，累犯，處有期徒刑月；又施用第一級
毒品，累犯，處有期徒刑柒月；又施用第二級毒品，累犯，處有
期徒刑月，扣案之第二級毒品甲基安非他命壹包（驗餘後淨重
零點零貳伍玖公克）併同無從與之完全析離之分裝袋壹只均沒收
銷燬。應執行有期徒刑壹年，扣案之第二級毒品甲基安非他命壹
包（驗餘後淨重零點零貳伍玖公克）併同無從與之完全析離之分
裝袋壹只均沒收銷燬。
    事  實
一、前案紀錄：
  (一)累犯紀錄：
    甲○○前犯竊盜案件，經本院於民國94年3 月21日，以94年
    度基簡字第192 號判決有期徒刑四月確定，95年1 月1 日執
    行完畢（構成累犯）。其後，又另犯竊盜案件，經本院於96
    年3 月19日，以95年度易字第348 號判決有期徒刑八月確定
    ，嗣因中華民國九十六年罪犯減刑條例（以下簡稱「減刑條
    例」）公布施行，經本院以96年度聲減字第242 號裁定減為
    有期徒刑四月，再由檢察官指揮執行而於96年7 月16日赦免
    餘刑經釋放出監（構成累犯）。繼而復另犯詐欺案件，經本
    院於96年6 月29日，以96年度易字第292 號判決有期徒刑三
    月確定，嗣亦因減刑條例公布施行，經本院以96年度聲減字
    第1651號裁定減為有期徒刑一月又十五日，再由檢察官指揮
    執行而於97年2 月5 日易科罰金執行完畢（構成累犯）。
  (二)施用毒品紀錄：
  1.甲○○前因初犯施用毒品案件，經觀察、勒戒後，認有繼續
    施用毒品之傾向，經法院裁定強制戒治，俟98年11月24日始
    因完成毒癮戒斷療程而經釋放出所，並由臺灣基隆地方法院
    檢察署檢察官於98年12月15日，以98年度戒毒偵字第806 號
    為不起訴處分確定。
  2.其後，又於前揭1.所述強制戒治執行完畢經釋放出所以後之
    五年以內，再犯施用毒品案件（二犯施用毒品案件；施用毒
    品時間：99年1 月16日）暨另犯持有毒品案件，由臺灣臺北
    地方法院檢察署檢察官聲請以簡易判決處刑，經臺灣臺北地
    方法院於99年4 月30日，以99年度簡字第1156號判決有期徒
    刑四月、三月，應執行有期徒刑六月確定（迄未發監）。
  3.再三犯施用毒品案件（施用毒品時間：99年1 月20日）暨另
    犯持有毒品案件，由臺灣板橋地方法院檢察署檢察官聲請以
    簡易判決處刑，經臺灣板橋地方法院於99年5 月3 日，以99
    年度簡字第3686號判決有期徒刑三月、三月，應執行有期徒
    刑五月確定（迄未發監）。
二、本案事實：
    甲○○猶不思戒除毒癮，復基於施用第一級毒品海洛因、第
    二級毒品安非他命類（安非他命暨甲基安非他命，或甲基安
    非他命）之個別犯意，分別於下列時、地，藉由下述方式，
    先、後施用第一級毒品海洛因、第二級毒品安非他命類，乃
    為警依法查獲各如下述：
  (一)於99年3 月6 日晚間7 時，在基隆市○○路加油站之公共廁
    所內，將安非他命類（安非他命暨甲基安非他命）置入玻璃
    球吸食器內燒烤使生霧化白煙再以口鼻吸食，藉以施用第二
    級毒品安非他命類1 次。其後，復於99年3 月7 日凌晨零時
    ，在基隆市火車站之公共廁所內，將稀釋後之海洛因置入注
    射針筒再持以施打，藉以施用第一級毒品海洛因1 次。乃為
    警於99年3 月8 日凌晨零時45分，在基隆市○○區○○路13
    5 號網咖臨檢查獲，嗣經採其尿液送驗，結果呈嗎啡、安非
    他命暨甲基安非他命陽性反應。
  (二)於99年4 月20日晚間7 時，在基隆市○○路加油站之公共廁
    所內，將甲基安非他命置入玻璃球吸食器內燒烤使生霧化白
    煙再以口鼻吸食，藉以施用第二級毒品甲基安非他命1 次。
    乃為警於99年4 月21日晚間9 時30分，在基隆市○○區○○
    街15號附近盤檢查獲，並扣得甲○○所有之第二級毒品甲基
    安非他命1 包（驗餘後淨重0.0259公克），經採其尿液送驗
    ，結果則呈安非他命暨甲基安非他命陽性反應。
三、案經基隆市警察局第一分局移送臺灣基隆地方法院檢察署檢
    察官偵查起訴。
    理  由
壹、程序事項
    本案被告甲○○所犯者非為死刑、無期徒刑、最輕本刑為三
    年以上有期徒刑之罪或高等法院管轄之第一審案件，其於準
    備程序進行中，先就被訴事實為有罪之陳述，經告知其簡式
    審判程序之旨，並聽取公訴人、被告之意見後，本院業已依
    刑事訴訟法第二百七十三條之一第一項規定，裁定由受命法
    官獨任以簡式審判程序進行本案之審理。
貳、實體事項
一、前揭事實業據被告甲○○於本院審理時坦承在卷；且有被告
    所有「供99年4 月20日晚間7 時施用第二級毒品所用之甲基
    安非他命1 包」扣案暨交通部民用航空局航空醫務中心99年
    5 月5 日航藥鑑字第0992938 號毒品鑑定書1 紙在卷足佐。
    又被告為警查獲而採集如本判決事實欄二(一)所述之尿液檢體
    ，經送請臺灣尖端先進生技醫藥股份有限公司以氣相層析質
    譜儀法為確認檢驗之結果，固併呈嗎啡（海洛因代謝後尿液
    檢出成份）、安非他命暨甲基安非他命陽性反應；惟被告為
    警查獲而採集如本判決事實欄二(二)所述之尿液檢體，經送請
    臺灣尖端先進生技醫藥股份有限公司以氣相層析質譜儀法為
    確認檢驗之結果，則僅呈安非他命暨甲基安非他命陽性反應
    。此亦有臺灣尖端先進生技醫藥股份有限公司99年3 月25日
    、99年5 月5 日濫用藥物檢驗報告各1 份，暨足與上開檢驗
    報告相對應之尿液檢體對照表各1 件在卷可憑。參之以酵素
    免疫分析或薄層定性分析等方式為初步篩檢者，檢驗結果雖
    有相當程度偽陽性之可能，然以氣（液）相層析、質譜分析
    之儀器為交叉確認者，檢驗結果出現偽陽性之機率則極低，
    因而具有公信力，核足為對涉嫌人不利之認定；尤以「毒品
    施用後於尿液、血液中可檢出之最大時限，與施用劑量、施
    用頻率、施用方式、施用者飲水量之多寡、個人體質、代謝
    情況、檢體收集時間點及所用檢測方法之靈敏度等因素有關
    ，因個案而異。依據Clarke's Isolation Identification
    of Drugs第二版記載，血液中藥物之半衰期（濃度減半所需
    時間）分別為古柯鹼0.7-1.5 小時、海洛因3 分鐘（其代謝
    物為嗎啡2-3 小時）、嗎啡2-3 小時、大麻20-36 小時、安
    非他命12小時（當尿液偏酸性時，為4-8 小時）、甲基安非
    他命9 小時、Ketamine 2-4小時，而MDMA約8.49小時。一般
    於尿液中可檢出之最大時限，古柯鹼為施用後1-4 天、海洛
    因2-4 天、嗎啡2-4 天、大麻1-10天、安非他命1-4 天、甲
    基安非他命1-5 天、MDMA1-4 天、MDA 1-4 天、Ketamine2-
    4 天。」此復曾經行政院衛生署藥物食品檢驗局以92年7 月
    23日管檢字第0920005609號函釋在案。勾稽以觀，足見被告
    於本院審理時之任意性自白，與事實相符，堪可採信。再者
    ，被告查有如本判決事實欄一(二)所載施用毒品之前案紀錄。
    觀諸卷附臺灣高等法院被告前案紀錄表所載內容即明。從而
    ，本案事證明確，參照最高法院97年9 月9 日97年度第5 次
    刑事庭會議二決議意旨、97年度臺非字第540、585號暨98年
    度臺非字第127、211號判決意旨，被告於初犯施用毒品案件
    之五年以內，再犯施用毒品之犯行，堪可認定，應依法論科
    。
二、論罪科刑：
  (一)查海洛因、安非他命類分別係毒品危害防制條例所列管之第
    一級、第二級毒品，此為該條例第二條第二項第一款、第二
    款所明定。按犯毒品危害防制條例第十條之罪（施用毒品罪
    ）者，檢察官應聲請法院裁定，令被告入勒戒處所觀察、勒
    戒，經勒戒處所陳報，認受觀察、勒戒人無繼續施用毒品傾
    向者，應即釋放，並為不起訴之處分；認有繼續施用毒品傾
    向者，即應聲請法院裁定令入戒治處所強制戒治，俟強制戒
    治期滿釋放，再為不起訴之處分。惟依上揭規定觀察勒戒或
    強制戒治執行完畢釋放後，五年內再犯毒品危害防制條例第
    十條之罪（施用毒品罪）者，檢察官即應依法追訴，毒品危
    害防制條例第二十條第一項、第二項、第二十三條第二項分
    別定有明文。
  (二)核被告於初犯施用毒品案件以後之五年以內，復於99年3 月
    7 日，再犯施用第一級毒品海洛因如本判決事實欄二(一)之所
    載，係犯毒品危害防制條例第十條第一項之施用第一級毒品
    罪；至被告於初犯施用毒品案件以後之五年以內，復於99年
    3 月6 日、99年4 月20日，再犯施用第二級毒品安非他命類
    （安非他命暨甲基安非他命，或甲基安非他命）如本判決事
    實欄二(一)(二)之所載，則均係犯毒品危害防制條例第十條第二
    項之施用第二級毒品罪。被告施用毒品前、後持有第一級毒
    品海洛因、第二級毒品安非他命類之低度行為，各應為其施
    用第一級、第二級毒品之高度行為所吸收，均不另論罪。
  (三)查起訴書雖誤繕被告施用毒品之時間、地點，然此業據蒞庭
    檢察官於未變動其社會基本事實同一性之前提下，當庭更正
    如本判決事實欄之所載，此有本院審判筆錄在卷可稽；核此
    更正範圍，亦無礙於原起訴所特定之事實。本於檢察一體之
    原則，本院當以蒞庭檢察官所到庭更正者，為起訴所指之被
    告犯罪時、地。
  (四)被告所犯上開三罪，犯意各別，行為互殊，應予分論併罰。
  (五)被告查有如本判決事實欄一(一)所載之犯罪科刑及刑之執行情
    形，此有臺灣高等法院被告前案紀錄表在卷可考。乃於前案
    有期徒刑執行完畢或受一部之執行而赦免後，五年以內，故
    意再犯本起最重本刑有期徒刑以上之罪，為累犯，應依刑法
    第四十七條第一項規定，就其所犯各罪分別加重其刑。
  (六)本院審酌被告犯罪之動機、吸食頻率、曾有施用毒品之前科
    仍不知戒除，兼以被告犯後坦承犯行而表悛悔之犯後態度，
    及其本案所為雖對己身健康戕害甚鉅，然其究非可與侵害他
    人法益之犯罪行為等量齊觀，尤以之於此類「施用毒品」之
    行為人而言，毒品危害防制條例之立法目的亦非重在嚴懲，
    而係重在彼等「病患性」行為之矯治等一切情狀，分別量處
    如主文所示之刑，併定其應執行之刑。
  (七)扣案之白色粉末1 包（驗餘後淨重0.0259公克），核屬毒品
    危害防制條例第二條第二項所列管之第二級毒品甲基安非他
    命，此有交通部民用航空局航空醫務中心99年5 月5 日航藥
    鑑字第0992938 號毒品鑑定書1 紙附卷足考。核屬違禁物無
    疑。併同無從與之完全析離之分裝袋1 只，均應依毒品危害
    防制條例第十八條第一項前段規定，於所犯該罪項下宣告沒
    收銷燬如主文所示。
據上論斷，應依刑事訴訟法第二百七十三條之一第一項、第二百
九十九條第一項前段，毒品危害防制條例第二十三條第二項、第
十條第一項、第二項、第十八條第一項前段，刑法第十一條、第
四十七條第一項、第五十一條第五款，判決如主文。
本案經檢察官乙○○到庭執行職務。
中    華    民    國    99    年    7     月    23    日
                  刑事第五庭法  官  王慧惠
以上正本證明與原本無異。
如不服本判決應於收受送達後10日內向本院提出上訴書狀，並應
敘述具體理由；其未敘述上訴理由者，應於上訴期間屆滿後20日
內向本院補提理由書(均須按他造當事人之人數附繕本)「切勿逕
送上級法院」。
中    華    民    國    99    年    7     月    23    日
                            書記官  王一芳
附錄論罪法條：
毒品危害防制條例第10條第1 項、第2 項
施用第一級毒品者，處6 月以上5 年以下有期徒刑。
施用第二級毒品者，處3 年以下有期徒刑。

司法院資訊處製作；財團法人民間司法改革基金會備份。
